【裁判字號】    90,判,1528
【裁判日期】    900824
【裁判案由】    營業稅
【裁判全文】
最  高  行  政  法  院  判  決                    九十年度判字第一五二八號
    原      告  九族文化村股份有限公司
    代  表  人  甲○○
    被      告  南投縣稅捐稽徵處
    代  表  人  彭貴源
右當事人間因營業稅事件，原告不服財政部中華民國八十八年十一月十七日台財訴第
000000000號再訴願決定，提起行政訴訟。本院判決如左：
    主  文
原告之訴駁回。
訴訟費用由原告負擔。
    事  實
緣原告因興建第三遊樂館於民國八十一年三月間，未依規定取得合法憑證，涉嫌取得
出借牌照之營造廠商大雄營造有限公司（以下稱大雄公司）所開立之統一發票（已申
報作廢），計銷售額新臺幣（下同）六、三○○、○○○元，營業稅額計三一五、○
○○元，充作進項憑證，並申報扣抵銷項稅額，案經法務部調查局北部地區機動工作
組（以下稱調查局北機組）查獲，移由被告審理違章成立，乃據以補徵營業稅三一五
、○○○元，並處以罰鍰九四五、○○○元。原告不服，申經復查結果，未獲變更，
提起訴願、再訴願，均遭決定駁回，遂提起行政訴訟。茲摘兩造訴辯意旨於次：
原告起訴意旨略謂：一、有進貨事實而取得非實際交易對象開立之統一發票作為進項
憑證申報扣抵銷項稅額，且該開立發票之營業人已依法申報繳納該應納之營業稅額者
，按財政部八十三年七月九日台財稅第八三一六○一三七一號函釋說明二（二）２‧
規定：「有進貨事實者：(1)進貨部分，因未取得實際銷貨人出具之憑證，應依稅捐稽
徵法第四十四條規定處以行為罰。(2)‧‧‧，除依前項規定處以行為罰外，依營業稅
法第十九條第一項第一款規定，應就其取得不得扣抵憑證扣抵銷項稅額部分，追補稅
款。」，故原告係將工程委託大雄公司承包，並取得使用執照，可見係有建築房屋事
實，若大雄公司屬虛設行號，原告亦僅係取得非實際交易對象開立之憑證，應可適用
上開規定，追補稅款及按稅捐稽徵法第四十四條規定處百分之五罰鍰，免再處三倍之
漏稅罰鍰。二、大雄公司承包工程開立發票並將收執聯與扣抵聯交付原告，憑以抵繳
營業稅與記帳，而大雄公司則保留存根聯，憑以繳納營業稅，而被告及再訴願決定機
關卻認為「且系爭發票，大雄公司已申報作廢，亦經澎湖縣稅捐稽徵處八十五年十二
月三十日（85）澎稅工甲字第二六七六三號函查復在案」且「營造廠商未依法報繳營
業稅」，惟查大雄公司之發票應不得作廢，因發票作廢應依統一發票使用辦法第二十
條規定「一、買受人為營業人者：（一）開立統一發票之銷售額尚未申報者，應收回
原開立統一發票收執聯及扣抵聯，黏貼於原統一發票存根聯上，並註明「作廢」字樣
。（二）開立統一發票之銷售額已申報者，或原開立之統一發票收執聯及扣抵聯因故
不能收回時，應取得買受人出具之銷貨退回、進貨退出及折讓證明單。但以原統一發
票載有買受人之名稱、統一編號者為限。」辦理，原告取得大雄公司發票，憑以入帳
迄今仍保存收執聯，亦未曾出具銷貨退回與折讓證明單給大雄公司，故大雄公司開出
之發票不得申請作廢，可見澎湖縣稅捐稽徵處謂該發票已作廢，且未繳納稅捐，顯係
虛偽陳述。三、大雄公司於開立發票後依規定應於次月十五日前繳納並申報營業稅，
原告於八十一年三月五日取得大雄公司發票，該公司應於同年五月十五日前申報並繳
納營業稅，方得領用次月份之統一發票，而見大雄公司未繳納三月份之營業稅，顯不
正常，若澎湖縣稅捐稽徵處允許其發票作廢而不繳納，顯係違反法令不應受理其作廢
而受理。四、綜上所陳，原處分及一再訴願決定均未查明事實，顯有違誤，請將一再
訴願決定及原處分均撤銷，用保原告合法權益等語。
被告答辯意旨略謂：本案原告因興建第三遊樂館，於八十一年三月間，取具「清塵專
案」出借牌照廠商大雄公司所開立之NN00000000號統一發票乙紙，查系爭發
票開立人─大雄公司之營造牌照係由訴外人林東村，以收取借牌佣金之方式，仲介出
借，並開立不實發票交付業主，逃漏營業稅之事實，業經調查局北機組查明，並經檢
察官審結，提起公訴在案，有臺灣台北地方法院檢察署檢察官八十一年偵字第二二四
七四號、八十二年偵字第二六○九號、五六九一號起訴書在卷可稽，原告取具非實際
交易對象所開立之系爭發票，涉未依規定取得合法憑證之事實，亦經財政部臺灣省中
區國稅局查實無訛。又查系爭NN00000000號統一發票，開立營業人大雄公司
已將該紙發票申報作廢，並未依法申報繳納該應納之營業稅，亦有該管稽徵機關澎湖
縣稅捐稽徵處八十五年十二月三十日八五澎稅工甲字第二六七六三號函可證，且原告
取具該紙發票申報扣抵銷項稅額當期並無累積留抵稅額，依司法院大法官會議釋字第
三三七號解釋意旨，原告虛報進項稅額致逃漏營業稅之事實，要屬明確。被告依財政
部八十三年七月九日台財稅第八三一六○一三七一號函及八十四年五月二十三日台財
稅第八四一六二四九四七號函釋規定，據以核定補徵營業稅及科處漏稅罰，應無不當
，原告主張本件違章應按稅捐稽徵法第四十四條規定處行為罰，免再處三倍漏稅罰，
容有未合，應不足採。復按「當事人主張有利於己之事實者，就其事實有舉證責任。
」為民事訴訟法第二百七十七條所明定。本件違章經被告以八十六年六月十四日投稅
法字第○二八八一三號函請原告於八十六年六月二十四日前，提供系爭工程之相關帳
冊及支付價款等資料供核，惟原告並未依限提示相關資料供被告審核，徒言系爭營建
工程為大雄公司所承作，自非可採。至於有關出借牌照廠商大雄公司作廢系爭發票是
否符合規定，澎湖縣稅捐稽徵處已另案處置，與前陳本件原告虛報進項稅額造成逃漏
稅事之構成要件無涉，併予陳明。綜上論結，本案提起行政訴訟，顯無理由，請判決
駁回原告之訴等語。
    理  由
按「營業人購進之貨物或勞務未依規定取得並保存第三十三條所列之憑證者，其進項
稅額，不得扣抵銷項稅額。」、「納稅義務人，有左列情形之一者，除追繳本稅外，
按所漏稅額處一倍至十倍罰鍰，並得停止其營業：一、．．．五、虛報進項稅額者。
」分別為營業稅法第十九條第一項第一款及第五十一條第五款所明定。次按「二、為
符合司法院大法官會議釋字第三三七號解釋意旨，對於營業人取得非實際交易對象所
開立之統一發票作為進項憑證申報扣抵銷項稅額之案件，應視情節，分別依左列原則
處理．．．（二）取得虛設行號以外其他非實際交易對象開立之憑證申報扣抵案件：
１、無進貨事實者．．．２、有進貨事實者：(1)進貨部分，因未取得實際銷貨人出具
之憑證，應依稅捐稽徵法第四十四條規定處以行為罰。(2)至進貨人取得銷貨人以外之
營業人所開立之發票申報扣抵，如查明開立發票之營業人已依法申報繳納該應納之營
業稅額者，則尚無逃漏，除依前項規定處以行為罰外，依營業稅法第十九條第一項第
一款規定，應就其取得不得扣抵憑證扣抵銷項稅額部分，追補稅款。如查明開立發票
之營業人並未依法申報繳納該應納之營業稅額者，即有逃漏，除依前項規定處以行為
罰外，並應依營業稅法第五十一條第五款規定補稅並處罰。」亦經財政部八十三年七
月九日台財稅第八三一六○一三七一號函釋在案。本件原告因興建第三遊樂館於民國
八十一年三月間，未依規定取得合法憑證，涉嫌取得出借牌照之營造廠商大雄公司所
開立之統一發票（字軌號碼：ＮＮ00000000號、已申報作廢），計銷售額新
臺幣（下同）六、三○○、○○○元，營業稅額計三一五、○○○元，充作進項憑證
，並申報扣抵銷項稅額，有臺灣台北地方法院檢察署檢察官八十一年偵字第二二四七
四號、八十二年偵字第二六○九號、五六九一號起訴書影本、專案申請調檔統一發票
查核清單影本、原告八十一年三至四月份營業人銷售額與稅額申報書及繳款書、談話
筆錄等影本附原處分卷可稽，違章事證明確。原告雖稱系爭工程委託大雄公司承造，
並取得使用執照，可見係有建築房屋之事實，若大雄公司屬虛設行號，原告亦係僅取
得非實際交易對象所開立之憑證，應可適用財政部八十三年七月九日台財稅第八三一
六○一三七一號函規定，追補稅款及按稅捐稽徵法第四十四條規定處以行為罰，免再
處三倍漏稅罰。及原告取得大雄公司開立之發票，憑以入帳迄今仍保存收執聯，亦未
曾出具銷貨退回與折讓證明單給大雄公司，故大雄公司開出之發票不得申報作廢，澎
湖縣稅捐稽徵處允許其發票作廢，且未繳納營業稅，顯係違反法令云云。惟查系爭發
票開立人─大雄公司之營造牌照係由訴外人林東村，以收取借牌佣金之方式，仲介出
借，並開立不實發票交付業主，逃漏營業稅之事實，有上述臺灣台北地方法院檢察署
檢察官起訴書可稽。又查系爭NN00000000號統一發票，開立營業人大雄公司
已將該紙發票申報作廢，並未依法申報繳納營業稅之事實，亦有澎湖縣稅捐稽徵處八
十五年十二月三十日八五澎稅工甲字第二六七六三號函在卷可證，且被告亦曾於八十
六年六月十四日以投稅法字第○二八八一三號函請原告於八十六年六月二十四日前，
提供系爭工程之相關帳冊及支付價款等資料供核，惟原告並未依限提示相關資料供被
告審核，無法證明大雄公司為實際交易對象，雖原告於本件起訴後提出南投縣政府建
設局使用執造，其上營造公司登記確為大雄公司無誤，惟工程造價為二一、二九○、
○○○元，與系爭發票金額不符，且原告既主張與大雄公司有交易事實，則自應提示
給付系爭工程款之付款憑證或資金流程以實其說，原告既未能提示相關資料，空言主
張大雄公司為其實際交易對象，自無足採。又原告取具系爭發票申報扣抵銷項稅額當
期並無累積留抵稅額，有原告八十一年三至四月份營業人銷售額與稅額申報書及繳款
書可證，依司法院釋字第三三七號解釋意旨，原告虛報進項稅額致逃漏營業稅之事實
，要屬明確。被告據以核定補徵營業稅及科處漏稅罰，揆諸首揭規定，並無違誤。至
於有關出借牌照廠商大雄公司作廢系爭發票是否符合規定，要與本件原告虛報進項稅
額造成逃漏稅之事實無涉。一再訴願決定遞予維持原處分，均無不合。原告起訴意旨
求予廢棄，非有理由，應予駁回。
據上論結，本件原告之訴為無理由，爰依行政訴訟法施行法第二條、行政訴訟法第九
十八條第三項前段，判決如主文。
中    華    民    國      九十      年      八        月    二十四      日
                    最 高 行 政 法 院  第 三 庭
                                審 判 長 法  官      曾  隆  興
                                         法  官      劉  鑫  楨
                                         法  官      徐  樹  海
                                         法  官      鄭  淑  貞
                                         法  官      林  家  惠
右  正  本  證  明  與  原  本  無  異
                                         法院書記官  阮  桂  芬
中    華    民    國      九十      年      八        月    二十四      日


司法院資訊處製作；財團法人民間司法改革基金會備份。
